【裁判字號】    99,裁,2531
【裁判日期】    991028
【裁判案由】    違反公職人員選舉罷免法
【裁判全文】
最  高  行  政  法  院  裁  定
                                      99年度裁字第2531號
上  訴  人  甲○○
被 上訴 人  臺東縣選舉委員會
代  表  人  乙○○
上列當事人間違反公職人員選舉罷免法事件，上訴人對於中華民
國99年8月17日高雄高等行政法院99年度訴字第285號判決，提起
上訴，本院裁定如下：
    主  文
上訴駁回。
上訴審訴訟費用由上訴人負擔。
    理  由
一、按對於高等行政法院判決之上訴，非以其違背法令為理由，
    不得為之，行政訴訟法第242條定有明文。依同法第243條第
    1項規定，判決不適用法規或適用不當者，為違背法令；而
    判決有同條第2項所列各款情形之一者，為當然違背法令。
    是當事人對於高等行政法院判決上訴，如依行政訴訟法第24
    3條第1項規定，以高等行政法院判決有不適用法規或適用不
    當為理由時，其上訴狀或理由書應有具體之指摘，並揭示該
    法規之條項或其內容；若係成文法以外之法則，應揭示該法
    則之旨趣；倘為司法院解釋或本院之判例，則應揭示該判解
    之字號或其內容。如以行政訴訟法第243條第2項所列各款情
    形為理由時，其上訴狀或理由書，應揭示合於該條項各款之
    事實。上訴狀或理由書如未依此項方法表明，或其所表明者
    與上開法條規定不合時，即難認為已對高等行政法院判決之
    違背法令有具體之指摘，其上訴自難認為合法。
二、本件上訴人對於高等行政法院判決上訴，主張：公職人員選
    舉罷免法（下稱選罷法）第53條第1項既已就「民意調查資
    料」詳細定義規定，則同法條第2項規定，自係指此定義下
    之「民意調查資料」而言。依據選罷法第53條立法意旨，該
    「民意調查資料」在形式外觀上，須具有第53條第1項規定
    之完整性，才會具有足以影響選民之專業權威性；上訴人「
    民調僅差1千票」之用語從形式外觀上即可得知並未具有專
    業權威性，自不會產生不當影響，應非法之所禁所罰，原判
    決錯誤適用選罷法第53條，有判決違背法令之違誤。又選罷
    法第53條處罰之行為類型，既僅限於使用同條文第1項「民
    意調查資料」之行為，則縱如原判決所認，對未有民調或僅
    有非正式民調之行為，仍應予處罰，亦應係另行修法規範之
    問題，原判決亦有違反行政罰法第4條之違誤等語，為其理
    由。惟原判決認按選罷法第53條第2項之立法目的，係為保
    障選舉之公平與公正，避免任何人在選舉最後階段，藉由民
    意調查資料影響選民之判斷，進而影響選舉結果，若認非屬
    同條第1項之非正式民意調查資料不在規範之內，將予投機
    者可乘之機，致立法目的無以成就，因此解釋上自應認為上
    述之「民意調查資料」並不以選罷法第53條第1項所定者為
    限，尚包含非正式之民調資料在內。蓋於投票日前10日，選
    民透過政見發表會、媒體報導及文宣資料之流傳，應大致已
    得確定其支持之人選，為避免投票日前10日內，另因民意調
    查資料之發布，左右或主導選民之選舉意向，並動搖選民之
    主觀信念，不論該等資料是否屬實或客觀，於投票日前10日
    內發布，選民並無足夠之時間予以分辨，其他候選人亦無充
    分時間得以釐清，如放任其散布，自有違選舉之公正。則本
    件上訴人於投票日前夕於其宣傳車上張貼「民調僅差1千票
    」之廣告，均已足以動搖選民之主觀信念，並影響選舉之公
    正，該廣告已非單純屬鼓勵選民踴躍投票之宣傳口號；況且
    ，選罷法第53條第2項所謂之「民意調查資料」並不以同條
    第1項所定者為限，已如前述，上訴人徒以上詞為辯，委無
    可採等語，業已於理由中詳予論斷。上訴意旨，雖以該判決
    違背法令為由，惟核其上訴狀所載內容，無非復執業經原審
    論斷不採之陳詞，再予爭執，或就原審取捨證據、認定事實
    之職權行使，指摘其為不當，或係以其一己對法規之主觀見
    解，任意指摘原判決所為論斷有不適用法規或適用不當之情
    ，並就原審已論斷者，泛言未論斷，或就原審所為論斷，泛
    言其論斷不合法，而非具體表明合於不適用法規、適用法規
    不當、或行政訴訟法第243條第2項所列各款之情形，難認對
    該判決之如何違背法令已有具體之指摘，應認其上訴為不合
    法。
三、據上論結，本件上訴為不合法。依行政訴訟法第249條第1項
    前段、第104條、民事訴訟法第95條、第78條，裁定如主文
    。
中    華    民    國    99    年    10    月    28    日
                    最高行政法院第二庭
                        審判長法官  鍾  耀  光
                              法官  陳  金  圍
                              法官  黃  淑  玲
                              法官  鄭  小  康
                              法官  林  樹  埔

以  上  正  本  證  明  與  原  本  無  異
中    華    民    國    99    年    10    月    28    日
                              書記官  王  史  民

司法院資訊處製作；財團法人民間司法改革基金會備份。
